【裁判字號】    95,交簡上,6
【裁判日期】    950615
【裁判案由】    過失傷害
【裁判全文】
臺灣基隆地方法院刑事判決             95年度交簡上字第6號
上  訴  人    臺灣基隆地方法院檢察署檢察官
被      告    乙○○
上列上訴人因被告過失傷害案件，不服本院基隆簡易庭中華民國
九十四年十二月八日九十四年度基交簡字第三九八號第一審簡易
判決（原聲請案號：九十四年度偵字第三三六四號）提起上訴，
本院管轄之第二審合議庭判決如下：
    主  文
原判決撤銷。
乙○○因過失傷害人，處有期徒刑月，如易科罰金，以佰元
折算壹日。緩刑貳年。
    事  實
一、乙○○明知其因酒醉駕駛，駕駛執照於民國九十四年四月八
    日經吊扣一年，而不得駕駛，竟於同年六月四日下午一時許
    ，無照駕駛BR－6499號小客車，沿台二線公路，由台北縣萬
    里鄉往基隆市方向行駛，至萬里加油站前路段，原應注意車
    前狀況，以隨時採取必要之安全措施，而依當時係日間、天
    氣晴朗，柏油路面乾燥、無缺陷、無障礙物、視距良好等情
    ，要無不能注意之情事，竟疏未注意同向車前丙○○駕駛附
    載甲○○之DR－7792號小客車，因燈號轉為紅燈而停下，直
    接自後追撞，致丙○○受有頸椎外傷；甲○○受有頭顱骨及
    第一頸椎脫位之傷害。
二、案經乙○○於有偵查犯罪職權機關發覺其為犯人前，向到場
    警員自首犯行，及被害人丙○○、甲○○訴由台北縣政府警
    察局金山分局報請臺灣基隆地方法院檢察署檢察官偵查後聲
    請簡易判決處刑。
    理  由
一、前揭事實，業據被告乙○○於警訊及偵、審中均供承不諱，
    並有道路交通事故現場圖、道路交通事故調查報告表（一）
    、（二）、道路交通事故肇事人自首情形紀錄表各一件及現
    場照片影本五幀，在卷可稽。而告訴人丙○○診斷証明書所
    載椎間盤突出併骨刺生成之傷害，衡諸骨刺多係因於脊椎彎
    曲或椎間盤突出而乘隙生成，非短時可蹴，尚難認係因本件
    車禍肇致外，餘因其主訴脖子有壓痛感而開立之頸椎外傷暨
    告訴人甲○○受有頭顱骨及第一頸椎脫位之傷害，則有三軍
    總醫院附設民眾診療服務處之診斷証明書二紙暨該醫院九十
    五年五月十七日集逵字第０九五０００七九六五號說明函附
    丙○○病歷資料一件在卷可憑。
二、按「駕駛人應注意車前狀況，並隨時採取必要之安全措施。
    」，道路交通安全規則第九十四條第三項定有明文。此為一
    般駕駛人所具有之交通常識與駕駛經驗及其駕駛時應注意並
    能注意遵守之事項，被告駕駛汽車行駛至前開市區道路，自
    應注意並遵守之，而依當時係日間，且天氣晴朗，柏油路面
    乾燥、無缺陷、無障礙物、視距良好等情，要無不能注意之
    情事，竟疏未注意前方車輛動態，致追撞肇事，顯有過失。
    又本案被告過失犯行既堪認定，而二告訴人所受傷情又係因
    本件車禍所致，乃二者間具相當因果關係，是本案事証明確
    ，自應依法論科。
三。核被告所為，係犯刑法第二百八十四條第一項之過失傷害之
    罪。被告一過失行為，致二告訴人受傷，乃一行為觸犯二同
    種罪名之想像競合犯，應從一罪處斷。又本案被告係無駕駛
    執照駕車，因而致人受傷，依法應負刑事責任，即應依道路
    交通管理處罰條例第八十六條第一項之規定，加重其刑。惟
    被告係於肇事後，未經有偵查權之公務員或機關發覺其犯嫌
    前，在事故現場向到場處理之警員自承犯行，進而接受審判
    ，此有台北縣警察局金山分局道路交通事故肇事人自首情形
    紀錄表一件在卷可按，要符合自首之例，自應依刑法第六十
    二條前段之規定，及先加後減之例減輕其刑。爰審酌被告之
    品行、智識，本案過失之程度，二告訴人傷情非重，及被告
    肇事後自首犯行，態度良好，雖未與告訴人達成民事和解，
    然係屬民事損害賠償事宜等一切情狀，乃量處如主文所示之
    刑，並諭知易科罰金之折算標準。又被告前未曾受有期徒刑
    以上刑之宣告，此有台灣高等法院被告全國前案紀錄表一件
    在卷可參，本件係過失初犯，經此偵審程序，應已知所警惕
    而無再犯之虞，且短期自由刑，亦無入獄教化之必要，另為
    其便於優先籌措賠償且利於告訴人，本院因認其所受刑之宣
    告以暫不執行為當，併予宣告緩刑，以啟自新。
四、原審簡易判決對被告論罪科刑，固非無見，然如前述，未論
    審被告無照駕駛及自首之加重、減輕事由，均有未洽，檢察
    官雖僅以原審未論及無照駕駛並加重其刑部分上訴，請求撤
    銷原審簡易判決，即為有理由，自宜由本院撤銷原審簡易判
    決，自為如主文所示之判決。
五、據上論斷，應依刑事訴訟法第四百五十五條之一第一項、第
    三項、第三百六十九條第一項前段、第三百六十四條、第二
    百九十九條第一項前段，道路交通管理處罰條例第八十六條
    第一項，刑法第十一條前段、第二百八十四條第一項、第五
    十五條、第六十二條前段、第四十一條第一項前段、第七十
    四條第一款，罰金罰鍰提高標準條例第一條前段、第二條，
    判決如主文。
本案經檢察官丁○○到庭執行職務。
中    華    民    國    95    年    6   月    15      日
                  刑事第五庭審判長法  官  陳志祥
                                  法  官  楊皓清
                                  法  官  陳玉雲
以上為正本係照原本作成。
本件判決不得上訴。
中    華    民    國    95    年    6   月    15      日
                                  書記官  王毓嫻
附錄論罪法條
道路交通管理處罰條例第86條第1項
汽車駕駛人，無駕駛執照駕車、酒醉駕車、吸食毒品或迷幻藥駕
車、行駛人行道或行經行人穿越道不依規定讓行人優先通行，因
而致人受傷或死亡，依法應負刑事責任者，加重其刑至二分之一
。
中華民國刑法第284條第1項
(過失傷害罪)
因過失傷害人者，處6月以下有期徒刑、拘役或500元以下罰金，
致重傷者，處1年以下有期徒刑、拘役或500元以下罰金。


司法院資訊處製作；財團法人民間司法改革基金會備份。
